臺灣桃園地方法院刑事判決　　　　　　　　　　　　　九十一年度訴字第七二一號
　　公　訴　人　臺灣桃園地方法院檢察署檢察官
　　被　　　告　甲○○
　　選任辯護人　邱鎮北律師
　　　　　　　　黃政雄律師
右列被告因違反毒品危害防制條例案件，經檢察官提起公訴（九十一年度偵字第五七
六七號），本院判決如左：
    主      文
甲○○運輸第一級毒品，處有期徒刑拾貳年。
扣案之第一級毒品海洛因貳包（合計淨重捌參點零玖公克，包裝重貳點壹公克，純度
五○‧五三％，純質淨重肆拾壹點玖玖公克）沒收銷燬之。
    事      實
一、甲○○因染有施用毒品惡習，而與真實年籍、姓名均不詳綽號「小李」之成年男
    子，約定於民國九十一年三月二十二日在大陸珠海特區進行毒品交易，遂於當日
    自臺灣桃園縣大園鄉之「中正國際機場」搭機前往大陸地區，並於同日晚間六時
    許，在大陸珠海特區其投宿之「拱北民安酒店」六一二號房內，向該綽號「小李
    」之成年男子，以新臺幣五萬六千元之價格購得經行政院公告管制進出口之第一
    級毒品海洛因（合計淨重八三‧○九公克，包裝重二‧一公克，純度五○‧五三
    ％，純質淨重四一‧九九公克），備供自行施用。購入後，於同月二十六日上午
    九時許，在上開「拱北民安酒店」六一二號房內，將海洛因分裝成二包並分別藏
    置在其所著西裝褲前方暗袋及內褲下檔處。嗣即基於運輸及私運夾帶毒品入境之
    犯意，於同日上午十一時五十分許，自澳門再轉搭澳門航空公司ＮＸ－六一○號
    班機，將其所攜之海洛因運返臺灣。是日下午一時三十五分許，甲○○攜同海洛
    因運抵上開「中正國際機場」，於入境通關時旋為海關行李查驗人員會同內政部
    警政署航空警察局人員循線查獲，並扣得前述海洛因二包。
二、案經內政部警政署航空警察局移請臺灣桃園地方法院檢察署檢察官偵查起訴。
    理      由
一、訊據被告甲○○固對於右揭時、地，自大陸地區攜帶上開扣案物二包入境臺灣，
    並經警在其身上搜得之事實坦認在卷，惟矢口否認有何運輸第一級毒品等犯行，
    辯稱：案發當時是伊主動告訴海關人員說伊身上有帶毒品，應屬自首，伊被查獲
    前不知道買的是毒品，只知道可能是非法物品，因賣給伊的人教伊藏放的方式，
    所以伊就照著做，伊不了解法律規定，才會誤觸法網；毒品危害防制條例中「運
    輸」與「持有」此二客觀構成要件要素之解釋，就文義概念觀之，「運輸」係指
    將毒品由甲地移轉至乙地之行為，因此通常必定在行為人「持有」狀態下，而「
    持有」並不必然為「運輸」；就體系上觀之，毒品危害防制條例第四條第一項將
    製造、運輸、販賣三種不同態樣之行為並列而處以相同之刑罰，可以推之「運輸
    」係製造與販賣之中介行為，而不含單純持有或持有供自己施用之行為，亦不包
    含意圖販賣所為之持有行為，因意圖販賣而持有之行為於毒品危害防制條例第五
    條第一項已有加重刑罰規定；就立法目的而言，客體同樣為第一級毒品，因不法
    行為之態樣有「持有」、「意圖販賣而持有」、「運輸」之不同，三者刑度差異
    甚鉅，故解釋上「運輸」必有其相當嚴重之可非難性，即「運輸」在客觀上與「
    持有」及「意圖販賣而持有」有相當明確之差異，而此差異適足以導致三者刑罰
    輕重之目的性區分，否則將發生罪刑輕重失衡，抵觸憲法位階之比例原則；從規
    範目的觀之，整個毒品危害防制條例所保護之法益只有一個，即國民之身心健康
    ，「運輸」不但是販賣之前階行為，而且因具大量化、商業化之營利性質，會導
    致相當眾多國民之身心健康遭受危害，故處以最重之刑，再從毒品危害防制條例
    第二條第一項將製造、運輸、販賣三種不同態樣之行為並列而處以相同之刑罰亦
    可得相同印證：販賣、製造皆具有大眾化、商業化之營利性質，故該條項所指之
    「運輸」亦須皆具相同之性質，如此限縮解釋，方能與罪責相當性原則及比例原
    則相符。簡言之，同樣持有毒品而由甲地移轉到乙地之行為，若僅係為單純持有
    或供自己施用而無販賣之意，則該行為即與毒品危害防制條例第四條第一項所定
    之「運輸」不相當，因而，本件伊既為自己施用毒品而將之帶回國內，並無其他
    用意，所為仍屬單純持有之範疇，而非運輸。退萬步言之，縱認伊如此單純為自
    己施用之目的而將毒品由大陸夾帶回國內之行為係所謂「運輸」行為，伊並無運
    輸第一級毒品之故意，且未有運輸之認識，而依「所犯重於所知，從其所知」之
    法理，伊所知者係為「持有」，所犯者係「運輸」，依法應論以「持有」而非「
    運輸」云云，然查：
    （一）被告於右揭時、地，自大陸地區運輸、私運第一級毒品海洛因入境臺灣之
    事實迭據其於警訊、偵查及本院調查程序中供承不諱（見偵查卷第四至七
          頁、第三四至三六頁及本院九十一年五月二十四日訊問筆錄），並經證人
          即案發當日查獲被告之警員洪文貴於本院調查程序中結證稱：（問：本件
          是否你查獲？）是，我是負責第一航廈入境安檢工作，當時是由入出境管
          理局人員把被告帶來，告訴我說被告因涉嫌走私毒品，是我們安檢隊第六
          組列管的人，所以請我們會同海關對被告本人及行李作安全檢查，就由我
          本人跟一位海關人員作檢查，當天被告並未作入境書面或口頭申報，我在
          檢查台上就打開他的行李並無任何發現，依照程序接著要搜身，被告亦表
          示願意，就帶他去海關辦公室，表明要進行搜身時，被告自動承認他身上
          有毒品海洛因，是藏放在內褲下檔處，接著執行搜身並確認在他身上內褲
          下檔處有找到毒品，另在西裝褲前方暗袋又找到一包，被告當場承認是他
          的毒品，因他說是要自己吸食的，所以他知道那是海洛因；（問：有何意
          見？）據我瞭解，是有民眾檢舉希望我們安檢單位注意被告，他可能涉嫌
          走私毒品等語屬實（見本院九十一年六月二十七日訊問筆錄），且有上開
          第一級毒品海洛因二包扣案為證，而扣案之白粉經送驗結果，均含第一級
          毒品海洛因成份（合計淨重八三‧○九公克，包裝重二‧一公克，純度五
          ○‧五三％，純質淨重四一‧九九公克），有法務部調查局第00000
          0000號鑑定通知書影本一紙附卷足佐（附於偵查卷第五一頁）。
    （二）又被告上開所購得海洛因之量雖非屬鉅，惟其既係遠道自大陸珠海特區以
          前述夾藏圖欲闖關之方式將之攜返入境臺灣，此間之途程實為遙遠，且採
          隱秘之法，以避遭查緝，從而，被告所為應屬「走私」、「運輸」無疑，
          且其主觀上亦具有各該行為之犯意甚明。
    （三）查被告於案發當日經採尿送驗結果，呈嗎啡陽性反應，有桃園縣衛生局出
          具之不法藥物尿液檢定書乙紙附卷可參（附於本院卷），足認被告本身確
          有施用第一級毒品海洛因之情，因而，被告所辯伊係為供己施用遂於大陸
          地區購入上開扣案海洛因，並私運入境一節，尚非無據，而堪採信，然按
          毒品危害防制條例第四條第一項係規定製造、運輸、販賣第一級毒品者，
          處死刑或無期徒刑；處無期徒刑者，得併科新臺幣一千萬元以下罰金，稽
          之，僅須行為人有運輸第一級毒品之行為即足當之，並不以行為人具有營
          利或販賣意圖為其主觀構成要件，是縱被告所辯上情為真，亦無從認其所
          為與上開運輸第一級毒品罪之構成要件有間。
    （四）再者，刑法第六十二條所規定之自首係以對於未發覺之罪投案而受裁判為
          要件，如案已發覺，則被告縱有投案陳述自己犯罪之事實，亦祇可謂為自
          白，不能認為自首，而所謂發覺，係指該管公務員已知犯罪事實並知犯罪
          人之為何人而言。依證人洪文貴上開於本院調查程序中所為證詞可知，本
          件係因案發前警方接獲民眾檢舉被告涉嫌走私毒品，而將被告列管，於其
          入境時即循線查獲，另佐以航空警察局公務電話紀錄表通話內容亦載明：
          發話時間：九十一年三月二十三日，姓名：匿名檢舉，通話內容：有一名
          國人甲○○（男、台胞證號碼0000000000Ｂ）身上疑有攜帶毒
          品，近日內會從大陸搭機入境，請派人查緝等語，有上開紀錄表一紙附卷
          可佐（附於偵查卷第一六頁），益徵案發當時該管警員實已得知被告有攜
          帶毒品入境之犯罪事實，據之，上開被告向警員表示其身上有毒品之行為
          ，並不該當前揭自首之要件，自不得依法減輕其刑。
    （五）至被告雖辯稱：伊不知法律規定云云，然被告於警訊中供稱：（問：你知
          道走私毒品回臺灣是違法的嗎？）我知道等語明確（見偵查卷第六頁反面
          ），而販賣、運輸、製造毒品之行為因危害國人身心甚鉅，法律定有處罰
          重刑之明文，亦見傳播媒體多有宣導，就此被告實難諉為不知，則其事後
          翻異前詞已難憑信，況不得因不知法律而免除刑事責任，刑法第十六條亦
          定有明文，是無法因之遽為被告有利之認定。
    （六）綜上，被告所辯顯係事後避重就輕之詞，委無足取，此外復有中正國際機
          場入出境服務站檢查通知單、台北關稅局扣押貨物、運輸工具收據及搜索
          筆錄、被告護照影本各一紙、旅客入出境記錄查詢表六紙及刑案現場照片
          影本四幀附卷為憑（附於偵查卷第一八、二○、二一、四一至四六、一○
          、一一頁）。本件事證明確，被告右揭犯行足可認定，應依法論科。
二、按海洛因為毒品危害防制條例第二條第一項第一款所稱之第一級毒品並為行政院
    依據懲治走私條例第二條第四項公告之「懲治走私條例公告管制物品項目及其數
    額」，其中甲項管制進出口物品第四款所列之毒品。又按行為後法律有變更者，
    適用裁判時之法律，但裁判前之法律有利於行為人者，適用最有利於行為人之法
    律，刑法第二條第一項定有明文。查本件被告甲○○行為後，懲治走私條例第二
    條第一項規定已於九十一年六月二十六日修正公布，並自同年月二十八日生效施
    行，而該條文修正後係規定：「私運管制物品進口、出口逾公告數額者，處七年
    以下有期徒刑，得併科新臺幣三百萬元以下罰金。」，以之與修正前懲治走私條
    例第二條第一項所規定：「私運管制物品進口、出口逾公告數額者，處七年以下
    有期徒刑，得併科新臺幣二十萬元以下罰金。」相比較，最重法定本刑均為有期
    徒刑七年，惟就得併科罰金刑部分已自新臺幣二十萬元以下罰金提高為新臺幣三
    百萬元以下罰金，是修正前即裁判前之法律顯較有利於被告，自應依刑法第二條
    第一項但書規定，適用修正前懲治走私條例第二條第一項之規定。核被告甲○○
    私運管制進出口之第一級毒品海洛因入境臺灣之所為，係犯修正前懲治走私條例
    第二條第一項之私運管制物品進口逾公告數額罪及毒品危害防制條例第四條第一
    項之運輸第一級毒品罪。其持有第一級毒品海洛因之低度行為，應為運輸之高度
    行為吸收，不另論罪。又被告係以一個私擅攜運之行為，同時觸犯前開二罪，應
    依想像競合犯之規定，從一重以運輸第一級毒品罪處斷。按毒品危害防制條例第
    四條第一項規定，製造、運輸、販賣第一級毒品者，係同其刑度，顯認運輸毒品
    與製造、販賣之行為具有相等之不法內涵及危害程度，而均為應處死刑或無期徒
    刑之罪，然查，被告於上開時、地運輸第一級毒品海洛因入境，係為供自己施用
    ，而施用毒品究其性質乃屬自殘行為，於他人法益並無直接積極之侵害，為此目
    的運輸毒品之危害程度實難與對社會具有深廣危害之販賣或製造海洛因行為等同
    相視而認應受同罰，且被告未藉此牟利，及運輸數量尚屬非鉅，審此情狀，本院
    認縱科以本罪法定最低度刑無期徒刑，猶嫌過重，情輕而法重，被告所為亦非全
    無可值憫恕之處，爰依刑法第五十九條酌減其刑。審酌被告犯罪動機、目的、手
    段、私運第一級毒品數量及犯後態度等一切情狀，量處如主文所示之刑，以資懲
    儆。至扣案之第一級毒品海洛因二包（合計淨重八三‧○九公克，包裝重二‧一
    公克，純度五○‧五三％，純質淨重四一‧九九公克），應依毒品危害防制條例
    第十八條第一項前段規定，諭知沒收銷燬之，併此敘明。
據上論斷，應依刑事訴訟法第二百九十九條第一項前段，毒品危害防制條例第四條第
一項、第十八條第一項前段，修正前懲治走私條例第二條第一項、第十一條，刑法第
十一條前段、第二條第一項但書、第五十五條、第五十九條，判決如主文。
本案經檢察官陳雅譽到庭執行職務。
中      華      民      國      九十一      年    七      月    二十六  日
                              臺灣桃園地方法院刑事第二庭
                                  法  官   王  美  玲
右正本證明與原本無異。
如不服本判決，應於判決送達後十日內向本院提出上訴狀( 應附繕本 )，上訴於
臺灣高等法院。
                                  書記官   賴  玉  真
中        華        民        國   九十一   年   八   月    一    日
附論罪科刑依據之法條：
毒品危害防制條例第四條第一項
製造、運輸、販賣第一級毒品者，處死刑或無期徒刑；處無期徒刑者，得併科新臺幣
一千萬元以下罰金。
修正前懲治走私條例第二條第一項
私運管制物品進口、出口逾公告數額者，處七年以下有期徒刑，得併科新臺幣二十萬
元以下罰金。
